【裁判字號】    96,易,803
【裁判日期】    970604
【裁判案由】    竊盜
【裁判全文】
臺灣基隆地方法院刑事判決               96年度易字第803號
公  訴  人  臺灣基隆地方法院檢察署檢察官
被      告  甲○○
選任辯護人  黃慧萍律師
上列被告因竊盜案件，經檢察官提起公訴（96年度偵字第997 號
），本院判決如下：
    主  文
甲○○連續結夥三人以上竊盜，處有期徒刑年。
    事  實
一、甲○○係洋明機電工程有限公司（下稱洋明公司）負責人，
    於民國94年7 月至12月間，承包國防部聯合後勤司令部第三
    地區支援指揮部北部地區油料庫八堵油料分庫（下稱八堵油
    庫）94年度「海用油池及所屬加油站油池清洗暨附屬設施整
    修工程」，工程合約規定有關油池底油抽除處理，係由軍方
    先行調儲，無法調儲之底油則由洋明公司負責抽除，甲○○
    因見軍方監工人員並未全程在場，且營區大門之衛兵管制鬆
    散，認有機可乘，竟夥同庚○○（原名柳安生，所涉竊盜罪
    嫌另移由臺灣嘉義地方法院檢察署檢察官偵辦）、丙○○、
    壬○○（以上二人所涉竊盜罪嫌，經臺灣基隆地方法院檢察
    署檢察官移送臺灣宜蘭地方法院併案審理，並經臺灣宜蘭地
    方法院於96年11月16日，以96年度訴字第17號判決有罪，壬○○嗣於97年3 月3 日死亡）等人，共同基於意圖為自己不
    法所有之概括犯意聯絡，於94年9 月下旬至10月該段期間，
    先依甲○○之指示，於八堵油庫油池清洗工程施工期間，駕
    駛油罐車進入八堵油庫營區內，利用清洗油池之機會，在編
    號D31 至D33 號油池內之部分可用軍用柴油尚未與底層油泥
    完全分離前，連續多次將可用軍用柴油連同底層油泥一起抽
    取灌入油罐車後，竊運載至八堵油庫營區外空地、基隆市七
    堵工業區某檳榔攤後方等處，待可用軍用柴油與油泥沉澱分
    離後，再抽取至現場等待轉運之大型油罐車，並由庚○○負
    責將竊得之軍用柴油販售予不詳地下油行，獲利則依參與程
    度朋分花用，甲○○則分得約新臺幣（下同）100 餘萬元。
    嗣經國防部北部地方軍事法院檢察署檢察官循線偵辦，而悉
    上情。
二、案經國防部北部地方軍事法院檢察署移送臺灣基隆地方法院
    檢察署檢察官偵查起訴。
    理  由
壹、程序方面
    按最重本刑為3 年以下有期徒刑、拘役或專科罰金之罪，以
    及刑法第320 條、第321 條之竊盜罪，經第二審判決者，不
    得上訴於第三審法院，刑事訴訟法第376 條第1 款、第2 款
    定有明文。又除簡式審判程序、簡易程序及第376 條第1 款
    、第2 款所列之罪之案件外，第一審應行合議審判，96年3
    月21日總統公布、同年月23日施行之刑事訴訟法第284 條之
    1 亦有明文。茲查本案被告甲○○係犯刑法第321 條加重竊
    盜罪，依上開規定得行獨任審判，合先敘明。
貳、證據能力方面
一、證人於偵查中向檢察官所為之陳述：
    (一)刑事訴訟法第159 條之1 第2 項規定：「被告以外之人
        於偵查中向檢察官所為之陳述，除顯有不可信之情況者
        外，得為證據」，此所稱「顯有不可信之情況」，即指
        關於檢察官取供程序，已經明顯違背程序規定，超乎正
        常期待，而無可信任，是判斷偵查中供述證據是否具有
        證據適格，應以該供述作成之客觀條件及環境，例如陳
        述人於陳述時之心理狀態是否健全、有無違法取供情事
        ，是否出於陳述者之真意所為之供述，作為判斷之依據
        。又偵查中檢察官為蒐集被告犯罪證據，訊問證人旨在
        確認被告嫌疑之有無及內容，與審判期日透過當事人之
        攻防，調查證人以認定事實之性質及目的，尚屬有別。
        偵查中訊問證人，法無明文必須傳喚被告使之得以在場
        ，刑事訴訟法第248 條第1 項前段雖規定：「如被告在
        場者，被告得親自詰問」，事實上亦難期被告有於偵查
        中行使詰問權之機會。此項未經被告詰問之被告以外之
        人於偵查中向檢察官所為之陳述，依刑事訴訟法第159
        條之1 第2 項之規定，原則上屬於法律規定為有證據能
        力之傳聞證據，於例外顯有不可信之情況，始否定其得
        為證據。是得為證據之被告以外之人於偵查中所為之陳
        述，因其陳述未經被告詰問，應認屬於未經合法調查之
        證據，並非無證據能力，而禁止證據之使用。此項詰問
        權之欠缺，非不得於審判中由被告行使以補正，而完足
        為經合法調查之證據。倘被告於審判中捨棄詰問權，或
        證人客觀上有不能受詰問之情形，自無不當剝奪被告詰
        問權行使之可言。
    (二)證人乙○○、戊○○、庚○○、辛○○、丙○○、癸○○、己○○前於國防部北部地方軍事法院檢察署、臺灣
        基隆地方法院檢察署之檢察官偵查中所為陳述，均經依
        法具結，亦無違法取供之情事，並無「顯有不可信之情
        況」，當有證據能力；嗣於本院審理中到庭作證，上開
        證人復經被告、辯護人行使詰問權，故其等於檢察官偵
        查中所為陳述，均屬合法調查之證據，可為本院判斷之
        依據。
    (三)另證人壬○○、子○○於檢察官偵查中之證述（第997
        號偵查卷第56頁以下、第14至17頁參照），均經依法具
        結，亦無違法取供之情事，並無「顯有不可信之情況」
        ，依法應有證據能力。至上開證人偵查中之陳述，雖未
        經被告、辯護人詰問，然證人壬○○已於97年3 月3 日
        死亡，有本院卷附法務部戶役政連結作業系統除戶資料
        可佐；另證人子○○目前人在日本就學而滯留國外，有
        本院卷附法務部入出境資訊連結作業列印報表、公務電
        話紀錄表可參，足認上開二人客觀上有不能受詰問之情
        形，茲經本院依法提示上開證人於偵查中之筆錄，即屬
        合法調查之證據，當無疑義。
二、又刑事訴訟法第159 條之4 對於具有高度特別可信之文書如
    公務文書等，在兼具公示性、例行性或機械性、良心性及制
    裁性等原則下，雖屬傳聞證據，例外容許作為證據使用。因
    此，採取容許特信性文書作為證據，應注意該文書之製作，
    是否係於例行性的公務或業務過程中，基於觀察或發現而當
    場或即時記載之特徵。檢察官雖將被告之子乙○○以電腦文
    書輸入之「家書」、「告發函」列為本案證據（96年12月24
    日補充理由書參照），然上開文書係被告以外之人於審判外
    之陳述，經核並非刑事訴訟法第159 條之4 兼具公示性、例
    行性或機械性、良心性及制裁性之特信性文書，復未經被告
    同意作為本案證據，依法並無證據能力。至乙○○於本院審
    理中證稱其確有以電腦文書輸入上開「家書」、「告發函」
    ，內容則如同卷附該等文書所示，但多半是自己想像揣測而
    得，此部分核屬證人於本院之證述，依法自有證據能力。
、實體方面
一、訊據被告固坦承洋明公司於94年7 月至12月間承包八堵油庫
    94年度「海用油池及所屬加油站油池清洗暨附屬設施整修工
    程」，並進行油池清洗作業，惟矢口否認其夥同庚○○、丙○○、壬○○等人竊取軍用柴油並販售獲利，辯稱其請庚○○來幫忙清運廢底油，庚○○找來司機丙○○、壬○○，廢
    底油由軍方監工己○○認定，之後都交給庚○○處理，由庚○○提供清運證明，再轉交軍方，並不清楚廢底油流向，至
    於起訴書所指之匯款係其與庚○○之私人借貸關係，並非分
    贓賣油所得云云。然查：
   (一)被告係洋明公司負責人，於94年7 月至12月間承包八堵
       油庫「海用油池及所屬加油站油池清洗暨附屬設施整修
       工程」，工程總價4,514,000 元乙節，業經被告供承在
       卷，並有偵查卷附工程契約（第99號偵查卷第201 頁以
       下參照）、公司執照、營利事業登記證可稽。又依卷附
       工程契約標單（調整後）之記載，有關油池底油抽除處
       理，係由軍方先行調儲，無法調儲之底油則由洋明公司
       負責抽除，油泥需以人工剷除方式清除，並檢附政府立
       案之合格事業廢棄物處理商證明文件及最終運棄證明（
       第997 號偵查卷第248 頁參照），則洋明公司有無依照
       合約規定抽除底油，自應依上開工程標單內容決之。
   (二)被告雖辯稱洋明公司完全依照合約規定進行底油抽除及
       清運，油量不可能有所短少，就令帳面短少，亦可能係
       因油池破裂變形所產生之數據誤差云云。然證人子○○
       於偵查中結證稱Ｄ31至Ｄ35號油池儲放海軍柴油，進行
       量油時，會將底部油泥一併算入，因此無法判定裡面有
       多少油泥，約在94年10至11月間之某次休假期間，經由
       余志明電話告知油池短少約10萬加侖，立刻報告長官，
       並要求現場監工己○○提出化驗報告單及過磅單，但己○○並未提出等語（第997 號偵查卷第14至15頁參照）
       ，參以現場監工己○○證稱系爭工程共清洗5 座油池，
       先將Ｄ34、Ｄ35號油池之油（包括底油、油泥）灌入Ｄ
       33號油池，後來要清洗Ｄ31至Ｄ33號油池時，先以油罐
       車接管抽取可用柴油，底油部分則由洋明公司負責清運
       ，之後就發現Ｄ33號油池油量短少10萬加侖（第997 號
       偵查卷第76至77頁參照），顯見油池清洗過程中確有短
       少10萬加侖之軍用柴油。再依證人癸○○（八堵油料庫
       分庫長）於偵查中證稱系爭工程進行期間並未落實每日
       按時量油之工作，監工己○○亦未每日按時呈報監工日
       報表，後來經由賴雅蓁、鄭功偉報告得悉油池油量短少
       ，原本以為是線上作業或油池設施之問題，所以指示子
       ○○、余志明暫時不要將油量短少情形登載在每日量油
       放水紀錄單上，因鄭功偉表示可以透過使用單位配合補
       回帳面差額，便授權鄭功偉處理，事後有補回帳面差額
       等語（軍檢卷(二)第162 頁以下參照），參以證人子○○
       證稱工程期間發現Ｄ34號油池底部有破裂情形，是水滲
       進油池，而非油漏出去，足見系爭工程進行期間之油量
       確有短少情事，且非因油池破裂變形所致，而每日量油
       放水紀錄表係因癸○○指示而未予登載此節，故被告辯
       稱從上開紀錄表足以證明油量並未短少，縱有油量短少
       係因油池破裂、變形所致云云，並無可採。
   (三)被告雖矢口否認利用清洗油池過程中，盜取油池內可用
       軍用柴油，辯稱其均依軍方監工人員指示抽油，進出營
       區均有衛兵管制，不可能有機會偷油云云，然於偵查中
       自承軍方監工己○○於施工期間並無全程在場監工（軍
       檢卷(三)第60頁參照），且依證人乙○○（被告之子）之
       證述，系爭工程施工順序係先清洗5 號（指Ｄ35）油池
       ，打開油池人孔蓋，發現內部已被中油公司抽光，所以
       軍方並未派人到場化驗，之後發現4 號（指Ｄ34）油池
       底部破裂造成滲水，僅在水面上有一層油泥，故依監工
       己○○指示直接打到油水分離池，並未派人到場化驗（
       第997 號偵查卷第179 、180 頁參照），參以證人丙○○證稱其等告知軍方油池底下都是廢水，要抽換才能進
       行清洗，故軍方人員並未派員進行化驗，顯見油池清洗
       工程期間，軍方並未落實化驗底油之程序；又依證人己○○之證述，調儲底油時先由軍方自行將油池抽到剩下
       10萬加侖底油，再協調中油油罐車協助抽取底油，灌入
       尚未清洗之油池，Ｄ31至Ｄ33這三顆油池因為中油派不
       出車，所以協調洋明公司進行調儲，作法是由洋明公司
       以油罐車直接從油池底部接油管，邊抽油邊把水抽到廢
       油池，至於抽到油罐車之油沒有辦法立刻沈澱而與水分
       離，因自己不在場，不清楚洋明公司如何處理，當時也
       沒有進行量油動作，被告事後告知以廢棄物方式處理，
       後來軍方發現油量短少，才要求被告提出證明，被告才
       補送卷附廢油回收簽收單（97年4 月22日審判筆錄參照
       ）等情以觀，被告、庚○○等人應係利用軍方監工人員
       並未全程在場，且未落實油品化驗程序之機會，以抽取
       底油名義，擅自將可用柴油抽入油罐車後載離營區。
   (四)又本院認定被告知情且參與竊取軍用柴油之行為，有下
       列證人之證述可憑：
   １、依證人丙○○於軍檢署偵查中之結證，被告與庚○○共
       謀利用清洗油池需抽取底油之機會，竊取軍方用油，抽
       油時沒有軍方人在場監工，當時約定庚○○以每桶（50
       加侖）1,500 元之價格向被告購買，因需油罐車司機載
       油，故經由庚○○介紹而北上工作，進入營區後直接將
       油罐車油管接上油池旁油水分離器或放水管，再進行抽
       油，都是抽1 、2 、3 號（指Ｄ31至Ｄ33）油池，4 、
       5 號（指Ｄ34至Ｄ35）油池因為抽出來都是水，直接倒
       入水溝或油水分離池，竊油後將油載到營區外空地或庚○○指定地點，灌入大型油罐車，庚○○以每桶（50加
       侖）2,000 至2,150 元轉售予壬○○等人圖利，事後庚○○曾當面交付100 餘萬元給被告（軍檢卷(二)第105 頁
       以下、卷(三)第22頁參照）；嗣於臺灣基隆地方法院檢察
       署檢察官偵查中結證稱其與壬○○受庚○○之指示，駕
       駛油罐車進入八堵營區抽取「3 號」油池下方底油，抽
       出液態油之顏色比啤酒顏色深（紅紅黃黃），是從油池
       下方油水分離器閘閥處接管抽油，前後一個月內進入營
       區抽油約六、七次，每次抽取油量約1 萬至1 萬2 千公
       升，被告均有在場，但沒有軍方人員到場化驗，載離營
       區時，衛兵沒有檢查證件及車輛，也沒有軍方人員押車
       ，之後把油載到庚○○指定之地點，將油部分灌入現場
       等待之大型油罐車，部分灌入庚○○之油罐車，庚○○
       自己也有開油罐車進入營區抽油；復於本院以證人身分
       證述上情屬實，並證稱抽取可用柴油時，軍方人員並未
       在場監督，載油離去時，大門衛兵亦未要求出示證明，
       被告也知道抽油這件事，偷出來的油都由庚○○負責販
       賣，事後庚○○當面交給被告一百萬元，據庚○○之說
       法，這些錢是賣油所賺取之差價（97年4 月16日審判筆
       錄參照）。
   ２、壬○○證稱工程前期由庚○○、丙○○駕駛油罐車進入
       營區，後期則是其駕駛丙○○之油罐車，與庚○○一起
       進入營區載油，是利用油池清洗機會，將油池底油偷載
       出營外，其以每桶（50加侖）約3,000 元向庚○○購入
       ，再以每桶3,200 元轉售張洲成，抽油時並無軍方人員
       在場監工（軍檢卷(二)第129 頁、卷(三)第18頁參照）；嗣
       又證稱其受庚○○指示駕駛油罐車進入八堵營區抽取編
       號「2 號」油池之廢油，之後才知道是抽柴油（液態淡
       紅色），抽取方式是將油管接到油池人孔蓋，兩天內約
       抽取五次，每趟抽取1 萬2 千公升，總共抽取約6 萬公
       升，之後依指示把油載離營區，將油部分灌入現場等待
       之大型油罐車，部分灌入庚○○之油罐車，庚○○自己
       也有開油罐車進入營區，抽油每200 公升可從中獲利100
       元等語。
   ３、證人庚○○於偵查中結證稱其受被告指示參與油池清洗
       工程，並找來丙○○、壬○○一起參加，均依被告指示
       進出營區及抽油，每次抽取約2,500 加侖，抽油後將油
       載到營區外面空地，髒油灌入現場等待之另輛油罐車，
       載到環保局回收，留在原先油罐車內乾淨的油則載到地
       下油行出售，每200 公升可賣2 千多元，丙○○、壬○○載離營區，依前述模式抽取後所剩下乾淨的油則先灌
       入其駕駛之油罐車內，再由其載去賣（第997 號偵查卷
       第53頁以下參照）；另於軍事檢察官偵查中證稱其依被
       告指示抽油，一起抽油者還有丙○○、壬○○以及綽號
       「張仔」男子，軍方人員並未在場，底油載出經過濾後
       約有七、八輛油罐車的量是乾淨的油，變賣所得約120
       萬元，匯給被告約110 萬元等語（軍檢卷(三)第68頁以下
       參照）。
   ４、被告雖一再質疑上開證人證述內容之真實性，然證人丙○○、壬○○均已於臺灣宜蘭地方法院96年度訴字第17
       號案件審理中坦承上情（本院卷(一)該案96年2 月15日準
       備程序筆錄第3 頁參照），其中丙○○更於本院審理中
       以證人身分結證上情屬實，被告空言否認，自無足取。
       至證人庚○○雖於本院證稱被告對於其盜賣軍油並不知
       情，亦未分得利潤，然自承其於偵查中所言均係本於自
       由意識（97年3 月28日審判筆錄第13頁參照），又證稱
       其受被告指示進入營區抽油，復稱「我只是一時貪心，
       人家叫我載我就載」（第997 號偵查卷第85頁參照），
       參以被告自承工程期間並未支付庚○○報酬（第997 號
       偵查卷第97頁參照），若非彼此謀議從中牟取不法利益
       ，庚○○焉有做白工之理？顯見庚○○上開證言應屬迴
       護被告之飾詞，此亦可自庚○○於本院審理中自承其先
       前在軍檢署檢察官偵查中曾在自由意識下供稱偷油販售
       所得120 萬元，交給被告110 萬元，自己分得10萬元，
       待本院繼續追問時，表明因恐遭追訴處罰而拒絕作證乙
       節得悉。
   ５、另證人己○○於偵查中證稱被告之子乙○○在工程結束
       約94年12月間，曾經在網路通訊中向其表示被告將油池
       底油載出去賣，也曾當面提過這件事（第997 號偵查卷
       第78頁參照），參以乙○○自承其親自以電腦輸入家書
       ，其中記載「八堵施工前期由我完成4 、5 號油池清洗
       工作，您盡情的在3 號油池抽油時，我在單位內斡旋解
       釋，牽絆住己○○等所有要前來的任何人，晚上更多次
       與科長等人上酒店應酬，以換取信任及交情，我從未報
       帳要您支付，但將近200 萬元的賣油所得，有多少應該
       是我所得？」、「11月中，1 、2 號油池又賣了近100
       多萬元的油」、「八堵賣油300 多萬元的現金進帳」，
       甚且於軍事檢察官訊問時，亦證稱系爭工程進行期間，
       確有載運底油販賣情事，被告找來庚○○、壬○○、「
       張仔」等人，雖有將幫浦放在油池上面裝裝樣子，實際
       上是用油罐車幫浦在抽底油，曾於94年10至11月期間，
       在八堵油庫附近高速公路涵洞下，親眼目睹被告等人每
       天從早上8 時30分起至晚間7 時止，每天約有8 車次油
       罐車駛離營區，共計三天次，竊油數量估計約有10萬加
       侖等語（軍檢卷(三)第9 、35、82頁以下），復於本院證
       稱其看過兩次小油罐車從營區出來，將油抽到大型油罐
       車內（97年3 月5 日審判筆錄第9 頁參照），益見證人
       丙○○、壬○○證言之可信度極高。至乙○○雖於本院
       改稱其並未親眼目睹被告竊油過程，都是聽丙○○、壬○○轉述得悉，然此除為丙○○於本院審理中結證否認
       外（97年4 月16日審判筆錄第15、16頁參照），經本院
       諭知丙○○與乙○○當庭進行對質，乙○○之說法亦與
       其先前證稱親眼見聞油罐車從營區偷載油外出乙節不符
       ，顯見其事後翻異前詞，應係基於父子至親關係所為之
       迴護舉措，無可採信。
   ６、綜合以上證人、共犯之證述，堪可認定被告利用洋明公
       司承包軍方油池清洗工程，且軍方監工人員並未全程在
       場監工之機會，多次與庚○○、丙○○、壬○○共同竊
       取油池內可用柴油，以廢油泥名義矇混運離營區，並販
       售得利。
   (五)又依偵查卷附行政院環保署96年9 月4 日環署基字第09
       60067340號函暨廢潤滑油回收紀錄簽收單7 紙所示，洋
       明公司於94年7 月至12月該段期間交運圓重光資源運用
       股份有限公司（下稱圓重光公司）之廢油計有七次，交
       運數量分別係13,240公斤、13,290公斤、12, 870 公斤
       （以上交運日期均係94年9 月28日）、15,272公斤、
       14,100公斤、14, 685 公斤（以上交運日期均係94年10
       月27日）、200 公升（交運日期94年11月19日），被告
       自承其上洋明公司大小章均係其本人蓋用，庚○○、辛○○亦供稱其上司機簽名均為其本人所為（第997 號偵
       查卷第171 頁以下參照），此亦為洋明公司向軍方提出
       該公司依約清運底油數量之證明。然依軍檢卷(一)所附94
       年9 月28日監工日報表「重要事項紀錄」欄所載，「本
       日承商備料中，未進廠（應為「場」之誤）施作」，該
       日報表並經軍方監工、主官管以及洋明公司監工簽名確
       認，則洋明公司既未進場施作，何以能夠提出3 紙94年9
       月28日交運廢油之簽收單？再依證人即圓重光公司實際
       負責人戊○○證稱其自92年8 月間起全權負責圓重光公
       司廢油回收工作，約在94年8 月間，辛○○表示要借用
       圓重光公司回收紀錄簽收單，所謂借用就是讓對方當收
       據證明，但實際上並沒有回收油料，業界稱為「借單」
       ，一般行情是每4 萬公斤要付12萬元，之後開過兩批簽
       收單，日期分別是94年9 月28日、94年10月27日，辛○○則各支付4 萬元、4 萬4 千元之酬勞，後來發現洋明
       公司在簽收單上贅蓋負責人章，94年11月19日才會在被
       告面前開立樣本供被告參考，因為是樣本，交運數量才
       會只開立1 桶（第997 號偵查卷第131 頁以下參照），
       並於本院審理中再次證述上情屬實，且證稱圓重光公司
       實際上並未從洋明公司拿到任何一滴油（97年3 月5日
       審判筆錄第18頁參照），佐以證人辛○○於本院證稱其
       實際上並未將廢油載給圓重光公司處理，係應庚○○之
       要求而在簽收單上簽名（同上審判筆錄第16頁參照），
       顯見前揭廢潤滑油回收紀錄簽收單全係虛偽作假之單據
       ，目的在於使軍方誤信洋明公司載出營區之油料均為廢
       油泥，用以掩飾其等多次載運可用柴油外出販售獲利之
       事實。
   (六)至公訴意旨雖以被告、庚○○竊油販售之獲利，由丙○○依庚○○之指示或由庚○○親自陸續於起訴書附表所
       示時間，將售油所得部分款項總計724,000 元匯入被告
       所有之臺灣郵政股份有限公司帳戶內（帳號：00000000
       000000號），然此業經被告否認在卷，辯稱上開匯款係
       雙方之借貸關係，核與證人庚○○證稱其委由丙○○匯
       入被告帳戶之款項，並非盜賣軍油之獲利，而係雙方之
       借貸（第997 號偵查卷第84頁參照）等情相符；且依證
       人乙○○之證述，被告、庚○○竊運軍方柴油之時間約
       在94年10至11月間，證人己○○則證稱底油應該是在94
       年9 月22日、23日、24日這三天其不在場而進行調儲時
       被偷運出去（97年4 月22日審判筆錄），然起訴書附表
       所示之十次匯款時間係自94年8 月1 日起至9 月13日止
       ，並無證據顯示該十次匯款與竊油販售所得有關，尚難
       援此而為不利被告認定之依據，特此敘明。
   (七)綜上所陳，本案事證明確，被告犯行堪可認定，應依法
       論科。
二、論罪科刑
    (一)刑法於94年2 月2 日修正公布，95年7 月1 日施行（下
        稱新法；修正前刑法下稱舊法），新法第2 條第1 項之
        規定，係規範行為後法律變更所生新舊法律比較適用之
        準據法，於新法施行後，應適用新法第2 條第1 項之規
        定，為「從舊從輕」之比較。本案之新舊法比較詳如附
        表所示。
    (二)核被告所為，係犯刑法第321 條第1 項第4 款結夥三人
        以上竊盜罪。被告與庚○○、丙○○、壬○○就上開犯
        行兼有犯意聯絡及行為分擔，應論以共同正犯。被告先
        後多次行竊之行為，時間緊接，犯罪構成要件相同，顯
        係基於概括犯意為之，為舊法第56條之連續犯，應論以
        一罪並加重其刑。本院審酌被告利用承包軍方油池清洗
        工程之機會，竟多次竊取軍方油料外出販售，甚且在營
        區外面空地直接轉運，行為囂張，不足為取，併慮及被
        告竊得油料高達10萬加侖，獲利豐厚，且犯後毫無悔意
        之態度，不宜輕縱，惟慮其年事已高，且無重大不良素
        行等一切情狀，認檢察官求處有期徒刑5 年，容嫌過高
        ，而量處如主文所示之刑。
    (三)按犯罪在中華民國96年4 月24日以前者，除本條例另有
        規定外，依下列規定減刑：一死刑減為無期徒刑；二無
        期徒刑減為有期徒刑20年；三有期徒刑、拘役或罰金，
        減其刑期或金額二分之一，96年7 月16日施行之中華民
        國96年罪犯減刑條例第2 條第1 項固有明文。本案被告
        犯罪時間雖在96年4 月24日以前，然經本院宣告有期徒
        刑3 年，已逾有期徒刑1 年6 月，依同條例第3 條第1
        項第15款之規定，不予減刑，特此敘明。
據上論斷，應依刑事訴訟法第284 條之1 、第299 條第1 項前段
，刑法第2 條第1 項、第321 條第1 項第4 款，修正前刑法第28
條、第56條，判決如主文。
本案經檢察官丁○○到庭執行職務。
中    華    民    國    97    年    6     月    4     日
                  刑事第二庭法  官  楊皓清
以上正本證明與原本無異。
如不服本判決應於收受本判決後10日內向本院提出上訴書狀，其
未敘述上訴理由者，並得於提起上訴後10日內向本院補提理由書
狀（均須按他造當事人之人數附繕本。）「切勿逕送上級法院」
中    華    民    國    97    年    6     月    4     日
                            書記官  盧鏡合
附錄論罪法條：
刑法第321 條
犯竊盜罪而有左列情形之一者，處六月以上、五年以下有期徒刑
：
一、於夜間侵入住宅或有人居住之建築物、船艦或隱匿其內而犯
    之者。
二、毀越門扇、牆垣或其他安全設備而犯之者。
三、攜帶兇器而犯之者。
四、結夥三人以上而犯之者。
五、乘火災、水災或其他災害之際而犯之者。
六、在車站或埠頭而犯之者。
前項之未遂犯罰之。
附表
┌──┬───────────┬───────────┬──────┬─────────┐
│編號│     新法規定         │      舊法規定        │  比較結果  │    理由及根據    │
├──┼───────────┼───────────┼──────┼─────────┤
│ 一 │第28條                │第28條                │舊法第28條  │新法將舊法之「實施│
│    │二人以上共同實行犯罪之│二人以上共同實施犯罪之│            │」修正為「實行」。│
│    │行為者，皆為正犯。    │行為者，皆為正犯。    │            │原「實施」之概念，│
│    │                      │                      │            │包含陰謀、預備、著│
│    │                      │                      │            │手及實行等階段之行│
│    │                      │                      │            │為，修正後僅共同實│
│    │                      │                      │            │行犯罪行為始成立共│
│    │                      │                      │            │同正犯。是新法共同│
│    │                      │                      │            │正犯之範圍已有限縮│
│    │                      │                      │            │，排除陰謀犯、預備│
│    │                      │                      │            │犯之共同正犯。新舊│
│    │                      │                      │            │法就共同正犯之範圍│
│    │                      │                      │            │既因此而有變動，自│
│    │                      │                      │            │屬犯罪後法律有變更│
│    │                      │                      │            │，而非僅屬純文字修│
│    │                      │                      │            │正，應有新舊法比較│
│    │                      │                      │            │適用之問題（最高法│
│    │                      │                      │            │院96年度臺上字第  │
│    │                      │                      │            │1323號判決參照）。│
│    │                      │                      │            │本案被告為實行正犯│
│    │                      │                      │            │，新法並無較舊法有│
│    │                      │                      │            │利，應適用舊法。  │
├──┼───────────┼───────────┼──────┼─────────┤
│ 二 │第56條                │第56條                │舊法第56條  │1.連續數行為而犯同│
│    │（刪除）              │連續數行為而犯同一之罪│            │  一之罪名，均在新│
│    │                      │名者，以一罪論。但得加│            │  法施行前者，新法│
│    │                      │重其刑至二分之一。    │            │  施行後，應依新法│
│    │                      │                      │            │  第2 條第1 項之規│
│    │                      │                      │            │  定，適用最有利於│
│    │                      │                      │            │  行為人之法律。被│
│    │                      │                      │            │  告連續數行為而犯│
│    │                      │                      │            │  同一罪名，且均在│
│    │                      │                      │            │  新法施行前，因新│
│    │                      │                      │            │  法業已修正刪除連│
│    │                      │                      │            │  續犯之規定，而應│
│    │                      │                      │            │  予數罪併罰，則因│
│    │                      │                      │            │  新法並無較有利被│
│    │                      │                      │            │  告之情形，應適用│
│    │                      │                      │            │  舊法。          │
│    │                      │                      │            │2.最高法院95年度第│
│    │                      │                      │            │  八次刑事庭會議決│
│    │                      │                      │            │  議五(四)參照。    │
└──┴───────────┴───────────┴──────┴─────────┘


司法院資訊處製作；財團法人民間司法改革基金會備份。
